臺灣高等法院臺中分院刑事裁定
                                     107年度聲字第1716號
聲　請　人　臺灣高等檢察署臺中檢察分署檢察官
受　刑　人　徐東興



上列聲請人因受刑人妨害性自主罪案件，聲請刑後強制治療（10
7年度執聲字第797號），本院裁定如下：
    主  文
甲○○應於刑之執行完畢後令入相當處所，施以強制治療至其再
犯危險顯著降低為止。
執行期間應每年鑑定、評估有無停止治療之必要。
    理  由
一、聲請意旨略以：受刑人甲○○因妨害性自主案件，現在法務部
    ○○○○○○○執行中，經依刑法第91條之1 第1 項第1款規定，施
    以身心治療及輔導教育後，該監於民國107 年8月7 日召開
    之強制治療評估小組會議決議，認有高度再犯危險，應令入
    相當處所施以強制治療，有鑑定報告書、評估報告書、治療
    紀錄、會議紀錄可參，爰依刑事訴訟第481 條第1 項規定聲
    請裁定等語。
二、按犯刑法第221 條至第227 條、第228 條、第229 條、第23
    0 條、第234 條、第332 條第2 項第2 款、第334 條第2 款
    、第348 條第2 項第1 款及其特別法之罪，而有下列情形之
    一者，得令入相當處所，施以強制治療：一、徒刑執行期滿
    前，於接受輔導或治療後，經鑑定、評估，認有再犯之危險
    者。二、依其他法律規定，於接受身心治療或輔導教育後，
    經鑑定、評估，認有再犯之危險者；前項處分期間至其再犯
    危險顯著降低為止，執行期間應每年鑑定、評估有無停止治
    療之必要。刑法第91條之1 定有明文。又「依刑法第86條第
    3 項、第87條第3 項、第88條第2 項、第89條第2 項、第90
    條第2 項或第98條第1 項前段免其處分之執行，第90條第3
    項許可延長處分，第93條第2 項之付保護管束，或第98條第
    1 項後段、第2 項免其刑之執行，及第99條許可處分之執行
    ，由檢察官聲請該案犯罪事實最後裁判之法院裁定之。第91
    條之1 第1 項之施以強制治療及同條第2 項之停止強制治療
    ，亦同。」則為刑事訴訟法第481 條第1 項所明定。復按保
    安處分係針對受處分人將來之危險性所為之處置，以達教化
    、治療之目的，為刑罰之補充制度。我國現行刑法採刑罰與
    保安處分雙軌制，係在維持行為責任之刑罰原則下，為協助
    行為人再社會化之功能，以及改善行為人潛在之危險性格，
    期能達成根治犯罪原因、預防犯罪之特別目的。是保安處分
    中之強制治療，旨在對於妨害性自主犯罪之被告，藉由治療
    處分以矯正其偏差行為，避免其有再犯之虞，故法院斟酌是
    否施以治療處分，應以被告有無再為妨害性自主犯罪之虞，
    而有施以矯治之必要，資為判斷。
三、本件受刑人因妨害性自主罪案件，經臺灣臺中地方法院以10
    6 年度侵訴字第24號判決論處有期徒刑10月，受刑人提起上
    訴後，經本院以106 年度侵上訴字第169 號撤銷原判決，科
    處有期徒刑8 月，受刑人上訴後，再經最高法院以107 年度
    台上字第1223號駁回上訴確定，有各該刑事判決書影本及臺
    灣高等法院被告前案紀錄表在卷可稽。是本院為本案犯罪事
    實最後裁判之法院，檢察官向本院提出聲請，係屬合法，先
    予敘明。
四、經查：
  ㈠受刑人因上開案件於107 年5 月14日入監服刑，即將於 108
    年1 月13日有期徒刑縮刑期滿出監，而受刑人於法務部○○ ○
    ○○○○執行期間，經依刑法第91條之1 第1 項第1 款規定，接
    受身心治療及輔導教育後，因其犯罪行為經評估為再犯危險
    性為中高（本院卷第11、68、73頁），經該監於107年8 月7
     日召開強制治療評估小組會議，決議建議施予刑後強制治
    療，有臺灣臺中地方檢察署檢察官執行指揮書影本、法務部
    ○○○○○○○性侵害受刑人刑中鑑定報告書、個案入監之評估報
    告書、Static and RRASOR- 99 量表、加害人身心治療或輔
    導教育成效報告、再犯危險評估報告書、強制診療紀錄（個
    別治療、團體治療）、個別教誨紀錄、107 年度第5 次性侵
    害及家暴罪身心治療篩選會議紀錄、107 年度第8 次妨害性
    自主罪與妨害風化罪收容人強制治療評估小組會議紀錄等在
    卷為憑（本院卷第11-15 頁、第51-95 頁）。
  ㈡觀之卷附①「性侵害受刑人刑中鑑定報告書」內記載「二、個
    案獄中接受強制治療情形：『身心治療評估結果：⒈治療評估
    委員會建議送刑後強制治療，因個案於民國68年至82年間，
    有2 件強姦案遭判刑、3 件強姦案因被害人撤回告訴而為不
    起訴處分，然當時監獄未有刑中治療之規定，推估個案先前
    並無接受完整治療的經驗。⒉個案為妨性案件累犯，再犯風
    險為中高；……，個案避重就輕，表達所有被害對象均為合意
    性交、……，認為被害人看上自己的經濟而有計劃性陷害，……
    ，顯見個案仍欠缺同理心及悔改之意，也不清楚自己的再犯
    風險因子』」、「三、個案治療成效評估：『㈡治療情形摘述
    ：二、再犯可能性評估：……評估結果：中危險』」、「五、
    治療成效評估：……。觀察個案尚未將團體過程中所討論及所
    學的訊息內化，情感上仍有諸多抗拒而欠缺自省，觀察個案
    需要強度較高之保護及監控環境，透過外在監控的方式來協
    助個案釐清自己的犯罪循環及動機」、「六、綜合結論與建
    議：治療評估會議委員評估個案先前並無接受完整治療的經
    驗，且妨性前科犯行多，認定需送請刑後強制治療。」（本
    院卷第11-14 頁）；②「個案入監之評估報告書」內關於「
    拾、性侵害加害人精神、智能和危險再犯性評估」，記載「
    五、危險再犯性評估：『Static-99 為5 分，5 年內性犯罪
    率之再犯率為百分之33、暴力再犯率為百分之42。』、『RRAS
    OR為3 分，5 年內再犯率為百分之26.7。』、『明尼蘇達量表
    （MnSOST -R ）為負5 分，5 年內再犯率為百分之16。』」
    （本院卷第65頁）；③「Static-99 and PRASOR」，關於「E
    valuation for Recidivism 」記載「RRASOR之分數為3 分
    ，5 年內再犯率為百分之26.7。」、「Static-99 之分數為
    5 分，風險等級屬中高度危險（Moderate-High ），5 年內
    性犯罪之再犯率為百分之33、暴力再犯率為百分之42。」（
    本院卷第68頁）；④107 年9 月10日制作之「法務部○○○○○○○
    加害人身心治療或輔導教育成效報告」內記載「參、總結敘
    述：個案完全否認犯行，認為自己是遭被害人所害，目的是
    為了要錢，顯見扭曲認知固著、無悔意。對民國69年所犯迄
    今的妨性案件，皆避重就輕、以合意性交被告賠償20萬元和
    解帶過」（本院卷第72頁）；⑤107 年9 月10日制作之「法
    務部○○○○○○○再犯危險鑑定評估報告書」認為：「一、暴力
    危險性評估結果：低危險；二、再犯可能性評估：中危險；
    三、量表結果：『Static-99 ：中高。明尼蘇達性罪犯篩選
    評估量表（MnSOST-R）：低。』；四、出獄後是否接受身心
    治療或輔導教育：是。建議實施時間：至少二年；五、特殊
    觀護處遇：定期測謊（3 個月1 次）、科技監控。」（本院
    卷第73頁）等情，顯見受刑人之再犯風險評估已達中高度之
    危險程度。本院審酌前揭評估、鑑定係由心理師等專業人士
    ，綜合各項報告共同討論做成決議，有醫學、心理學等專業
    依據及客觀公正之評估標準，由形式上觀察，其評估、鑑定
    並無擅斷、恣意或濫權或其他不當之情事，且已敘明受刑人
    須受刑後強制治療之理由，是檢察官聲請本院裁定受刑人令
    入相當處所施以強制治療之保安處分，於法要無不合，應予
    准許。又依上開法條所示，受刑人強制治療期間應至其再犯
    危險顯著降低為止，且執行期間應每年鑑定、評估有無停止
    治療之必要，爰併予裁定如主文第2 項所示。
據上論斷，依刑事訴訟法第481 條第1 項後段、刑法第91條之1
，裁定如主文。
中　　華　　民　　國　107 　　年　　10　　月　　30　　日
            刑事第十庭    審判長法　官  陳  宏  卿
                                法　官  劉  榮  服
                                法　官  林  美  玲
以上正本證明與原本無異。
如不服本裁定，應於收受送達後五日內向本院提出抗告書狀（須
附繕本）。
                                書記官  張  惠  彥

中　　華　　民　　國　 107　　年　　10　　月　　30　　日